臺灣宜蘭地方法院民事判決　九十一年度簡上字第五四號
　　上　訴　人　乙○○
　　輔　佐　人　張恆洲
　　被　上訴人　甲○○
　　輔　佐　人　林耀宗
右當事人間請求侵權行為損害賠償事件，上訴人對於中華民國九十一年七月四日本院
羅東簡易庭九十一年度羅簡字第三四號第一審判決提起上訴，本院判決如左：
    主  文
原判決關於命上訴人給付超過新臺幣貳萬元本息部分，暨該部分假執行之宣告與訴訟
費用之裁判均廢棄。
右開廢棄部分，被上訴人在第一審之訴及其假執行之聲請均駁回。
其餘上訴駁回。
第一、二審訴訟費用，由上訴人負擔十分之一，餘由被上訴人負擔。
    事  實
甲、上訴人方面：
一、聲明：
（一）原判決廢棄。
（二）被上訴人在第一審之訴及假執行之聲請均駁回。
二、陳述：除與原審判決書所載者相同茲予引用外，補稱：
（一）民事訴訟不受刑事判決所認定之事實所拘束，法院仍應調查其他事證，以明是
      否與事實相符，惟原判決未盡調查之能事，詳查其他證據，僅憑刑事判決為唯
      一依據，判決自難謂適當。
（二）公然侮辱需有侵害他人名譽之故意，始能成立，怨懟氣憤之詞欠缺犯罪故意，
      自不構成犯罪。上訴人口出「幹」字，係因不滿被上訴人誣賴上訴人曾對於被
      上訴人為非禮行為，在一時氣憤下脫口而出，且上訴人聲音細小，並非大聲辱
      罵，自無侵害他人名譽之故意，此從錄音帶譯文前後內容即可得知。原審未能
      詳查上訴人係在何種情況下口出「幹」字，顯屬違法不當。又「幹」字並無歧
      視或辱罵之含意，何能指為穢語，其雖屬不雅，但是否具有侮辱之意，應視「
      幹」自上、下說詞而定，不能直接以「幹」字據為論斷。
三、證據：除援用原審之立證方法外，另聲請勘驗兩造爭執過程及事後洽談和解事宜
    之錄音帶內容，並聲請訊問證人李思真、廖國賓、陳秋木、林登閔。
乙、被上訴人方面：
一、聲明：駁回上訴。
二、陳述：除與原審判決書所載者相同茲予引用外，補稱：
（一）原審已依法詳為調查，且與事實相符，其判決自屬正當。被上訴人所受損害，
      除精神損害以外，另有其他律師費用係向親友所借，尚有車馬費等，已超過上
      訴人所賠償之費用。
（二）上訴人既然在公開場合對被上訴人口出「幹」字，不管聲音大小，當然構成公
      然侮辱。
三、證據：援用原審之立證方法。
丙、本院依職權調取上訴人所涉妨害名譽刑事案件之偵審卷宗。
    理  由
一、被上訴人起訴主張上訴人為宜蘭縣盲人福利協進會（以下簡稱盲人協會）之常務
    監事，惟於民國九十年三月二十三日召開之第十四屆第一次會員大會時，因被上
    訴人上台陳述其先前曾遭受上訴人侵犯之委屈，兩造因而發生爭執，詎上訴人竟
    基於公然侮辱之故意，在會員大會現場對於被上訴人辱罵「幹」字而公然侮辱，
    上訴人上開公然侮辱行為經臺灣宜蘭地方法院檢察署檢察官提起公訴後並經鈞院
    判決有罪確定在案，查盲人協會為盲胞精神依託之所在，盲胞舉凡遭遇不平、歧
    視或任何困難，均透過盲人協會代為主張以維護權益，然今上訴人竟利用其為盲
    人協會常務監事之身分，於公開場合對被上訴人施以辱罵，且被上訴人身為盲胞
    ，已屬弱勢，上訴人之行為對被上訴人造成精神上嚴重傷害，爰依侵權行為之法
    律關係請求上訴人給付新臺幣（下同）三十萬元之非財產上損害賠償等語。上訴
    人固不否認曾當場口出「幹」字，惟辯稱伊並無公然侮辱被上訴人之故意，而係
    遭被上訴人誣賴伊曾侵害被上訴人之事，伊一時氣憤情緒激動下脫口而出，音量
    亦屬小聲，顯然不是要辱罵被上訴人，且被上訴人請求之金額過高，伊無力負擔
    等語。
二、被上訴人主張上訴人為盲人協會之常務監事，於九十年三月二十三日召開之第十
    四屆第一次會員大會時，因被上訴人上台陳述其先前曾遭受上訴人侵犯之委屈，
    兩造因而發生爭執，上訴人對於被上訴人口出「幹」字之事實，業據被上訴人於
    刑事告訴時提出該日會議之錄音帶及錄音帶譯文在卷可參，並有證人李思真、陳
    清海、李錫森及上官恩貴證述在卷，此經本院調閱臺灣宜蘭地方法院檢察署九十
    年度偵字第二三三四號及本院九十一年易字第五四號之偵審卷宗審核屬實，並經
    本院於九十一年十二月二十五日言詞辯論時當庭勘驗上訴人所提出兩造發生爭執
　　的部分對話經過錄音帶，勘驗結果：錄音帶前半段上訴人確有說：我要承認什麼
　　．．．幹」（台語），核與前開譯文相符，且為上訴人所自認，堪信為真實。被
    上訴人復主張上訴人在會員大會現場當眾對於被上訴人口出「幹」字，已構成公
    然侮辱等語；上訴人則辯稱伊並無公然侮辱之故意，而係遭被上訴人誣賴伊曾侵
    害被上訴人之事，伊一時氣憤情緒激動下脫口而出，音量亦屬小聲，顯然不是要
    辱罵被上訴人等語。是兩造之爭執點即在於上訴人於本件當時之情形下口出「幹
    」字，是否已構成公然侮辱。
三、經查：
（一）本件事實係發生於會員大會開會之現場，屬於不特定人得共見共聞之場所，已
      符合公然之要件。又對他人口出「幹」字，於社會通念下即具有貶損他人社會
      評價之意義存在，雖不能單憑「幹」字而直接認定即具有侮辱被上訴人之意，
      然兩造係因被上訴人指控上訴人曾侵犯被上訴人之事而引起爭執，上訴人當時
      所稱：「我要承認什麼．．．幹」（台語），明顯係與被上訴人爭執過程中所
      為之語句，該語句之對象當然為被上訴人，是在本件之情形下，上訴人以被上
      訴人為對象而口出客觀上有貶損他人社會評價之語句，自屬對於被上訴人之侮
      辱，不論此是否為上訴人個人慣用之語句，任何人包括被上訴人在內，均無需
      忍受上訴人此種超越社會日常生活中合理容忍範圍之侮辱性言語，上訴人前開
      行為已非僅其個人之不雅口語而已，在法律上已足以評價為對他人人格權益之
      侵害性行為。上訴人辯稱本件並無公然侮辱之故意云云，顯為卸責之詞，不足
　　　為採。至上訴人請求訊問證人李思真、廖國賓、陳秋木、林登閎之部分，經查
　　　：證人李思真於上訴人所涉刑事案件偵查時業已出庭作證，已如前述，自無再
　　　予訊問之必要；而證人廖國賓、陳秋木、林登閎三人，依上訴人聲請狀所載，
　　　係欲證明彼等在現場均未聽聞上訴人口出「幹」字，顯見上訴人音量細小非大
　　　聲罵人云云，然上訴人口出「幹」字之行為既能使被上訴人及證人李思真、陳
　　　清海、李錫森及上官恩貴均能聽聞，已構成公然侮辱之要件，上訴人請求訊問
　　　前揭三位證人是否聽聞上訴人口出「幹」字以證明上訴人是否大聲喊叫辱罵，
　　　均與本件是否構成公然侮辱並無關連，本院認為上訴人請求訊問前述三位證人
　　　，核與待證事實無關，亦核與勝敗結果無影響，自無訊問之必要。又上訴人於
　　　九十一年十二月二十五日言詞辯論時提出之錄音帶後半段內容，經本院勘驗結
　　　果顯示兩造事後雖有洽商和解之情事，然此與本件上訴人行為是否構成公然侮
　　　辱之爭執點，要屬無關，均附此敘明。另上訴人雖指稱證人陳清海、李錫森及
　　　上官恩貴均因派系恩怨而證述不實云云，然上述三位證人僅係證明上訴人有口
　　　出「幹」字而已，與本院對於本件上訴人行為是否評價為公然侮辱要屬二事，
　　　上訴人既已自認確曾口出「幹」字在案，則上訴人指稱證人所述不實云云，顯
　　　然互為矛盾，併此敘明。
（二）按不法侵害他人之身體、健康、名譽、自由、信用、隱私、貞操，或不法侵害
      其他人格法益而情節重大者，被害人雖非財產上之損害，亦得請求賠償相當之
      金額。民法第一百九十五條第一項定有明文。又所謂相當，自應以實際加害情
      形與其名譽影響是否重大，及被害者之身分地位與加害人經濟狀況等關係定之
      ，最高法院四十七年度台上字第一二二一號判例意旨足資參照。本件上訴人對
      於被上訴人口出「幹」字，依照前述說明，已構成公然侮辱，則被上訴人本於
      侵權行為之法律關係，請求上訴人賠償非財產上損害之精神慰撫金，自屬有據
      。查被上訴人為五十二年四月三十日生，為視障人士，現無業，家中尚有三名
      為成年子女，其中兩名亦為視障，全家均賴被上訴人之夫扶養；而上訴人為三
      十年十二月二十日生，亦同為視障者，現從事按摩業，已婚育有三名成年子女
      ，現有二筆不動產等情，業經兩造於原審陳明及提出戶籍謄本、歸戶財產查詢
      清單、殘障手冊、土地及建物所有權狀、郵政儲金簿等件為證。執此，本院審
      酌兩造身分、地位、經濟狀況、上訴人公然侮辱之言語內容、被上訴人所受之
      損害程度、兩造同為弱勢之視障人士及本件係因被上訴人指控上訴人曾為侵犯
      行為而引起爭執之情事，認被上訴人請求上訴人賠償精神慰撫金三十萬元顯屬
      過高（被上訴人對於原審駁回超過六萬元請求之部分並未上訴，業已確定，附
      此敘明），應以二萬元為適當，逾此數額之請求，則屬無理由。
四、綜上所述，原告基於侵權行為之法律關係，請求被告賠償二萬元，及自附帶民事
    起訴狀繕本送達之翌日即九十一年一月三十日起至清償日止按年息百分之五計算
    之利息，洵屬正當，應予准許，超過上開部分之請求，即屬無據，應予駁回。原
    審就超過上開應准許部分，為上訴人敗訴之判決，自有未洽。上訴意旨就此部分
    指摘原判決不當，求予廢棄改判，為有理由。至上開應予准許之部分，原審判命
    上訴人給付，並依被上訴人之聲請酌定擔保金額，核無違誤，上訴意旨就此部分
    指摘原判決不當，求予廢棄，為無理由，應駁回其上訴。
五、據上論結，本件上訴為有一部理由，一部無理由，依民事訴訟法第四百三十六條
    之一第三項、第四百四十九條第一項、第四百五十條、第七十九條但書，判決如
    主文。
中　　　華　　　民　　　國　　九十一　　年　　 十二　　 月　　三十　　日
                            臺灣宜蘭地方法院民事庭
~B審判長法官　楊麗秋
~B法　　　官　謝佩玲
~B法　　　官　林俊廷
右正本證明與原本無異。
本判決不得上訴。
中　　　華　　　民　　　國　　九十一　　年　　 十二　　 月　　三十　　日
~B法院書記官　黃月雲
